【裁判字號】    97,訴,571
【裁判日期】    971030
【裁判案由】    毒品危害防制條例
【裁判全文】
臺灣桃園地方法院刑事判決               97年度訴字第571號
公  訴  人  臺灣桃園地方法院檢察署檢察官
被      告  丁○○
                    （
選任辯護人  葉民文 律師
被      告  甲○○
                    10號（
選任辯護人  孫志堅 律師
被      告  丙○○
選任辯護人  鍾儀婷 律師
上列被告因違反毒品危害防制條例案件，經檢察官提起公訴（97
年度偵字第10116號），本院判決如下：
    主  文
丁○○販賣第三級毒品，處有期徒刑陸年，附表一編號(一)、(二)、
(三)所示之物均沒收，附表一編號(三)所示之物，如全部或一部不能
沒收，以其財產抵償之。又販賣第三級毒品，處有期徒刑捌年，
附表一編號(一)、(二)、(四)、(五)所示之物均沒收。又轉讓第三級毒品
，處有期徒刑參月，附表一編號(一)、(二)所示之物沒收。應執行有
期徒刑拾肆年，附表一編號(一)、(二)、(三)、(四)、(五)所示之物均沒收
，附表一編號(三)所示之物，如全部或一部不能沒收，以其財產抵
償之。
甲○○販賣第三級毒品，處有期徒刑肆年，附表一編號(一)、(二)、
(六)、(七)所示之物均沒收。
丙○○幫助販賣第三級毒品，處有期徒刑參年，附表一編號(一)、
(二)、(八)、(九)、(十)所示之物均沒收。
    事  實
一、丁○○明知愷他命業經公告列為毒品危害防制條例第2 條第
    2 項第3 款之第三級毒品，禁止非法轉讓及販賣，竟分別基
    於意圖營利販賣第三級毒品之犯意，先於民國97年4 月上旬
    某日，在桃園縣中壢市○○路○ 段146 巷旁「黑澀會檳榔攤
    」，將重量約一百公克之愷他命，以新臺幣（下同）三萬五
    千元之價格售予之丙○○綽號「老鄧」施用。其後，之甲○○綽號「阿棟」亦明知愷他命為禁止非法轉讓及販賣之第三
    級毒品，竟基於販賣第三級毒品之犯意，擬以十四萬五千元
    之價格，購入五百公克愷他命用以出售牟利，遂經由真實姓
    名年籍不詳，綽號「張霖」之女子委託丙○○代尋賣主洽購
    ，丙○○知悉後，即基於幫助丁○○意圖營利賣出愷他命及
    幫助甲○○意圖營利販入愷他命之犯意，於97年4 月15日至
    17日間，以其所使用如附表一編號(八)、(九)所示行動電話，多
    次與丁○○、甲○○所分別使用如附表一編號(四)、(六)所示行
    動電話聯絡，居間傳遞交易愷他命之數量、金額等訊息，幫
    助丁○○、甲○○達成以上揭金額、數量買賣愷他命之合意
    ，且於97年4 月17日晚間7 時許，在「黑澀會檳榔攤」會面
    交易，由丁○○交付重量五百公克之愷他命予甲○○，甲○○交付十四萬五千元予丁○○後即先行離去。丁○○為答謝
    丙○○媒介買賣之功，除當場給付丙○○五千元外，並另基
    於轉讓第三級毒品之犯意，轉讓一包毛重四點五公克之愷他
    命予丙○○施用，丙○○乃繼甲○○之後離開檳榔攤，惟旋
    於同日晚間7 時50分許在檳榔攤旁停車場，遭在該處守候埋
    伏之內政部海巡署海岸巡防總局北部地區巡防局桃園機動查
    緝隊查緝員上前盤查而查悉上情，並扣得丙○○甫自丁○○
    受讓之上開愷他命一包（毛重四點五公克）、於前揭時地向
    丁○○購得後用餘之愷他命一包（毛重九公克）及如附表一
    編號(八)、(九)、(十)所示之行動電話與現金，警方再依丙○○之
    供述，循線查獲販賣毒品之丁○○及甲○○二人，並自丁○○處扣得如附表一編號(四)、(五)所示之現金及行動電話，自甲○○處扣得甫自丁○○處購得之愷他命（毛重五百公克）及
    如附表一編號(六)、(七)之行動電話及包裝袋，嗣再經甲○○之
    供述，於前揭檳榔攤二樓扣得丁○○所持有之愷他命（毛重
    共八百八十二點五公克）。
二、案經內政部海岸巡防署海岸巡防總局北部地區巡防局桃園機
    動查緝隊報請臺灣桃園地方法院檢察署檢察官偵查起訴。
    理  由
甲、證據能力部分：
壹、按被告以外之人於偵查中向檢察官所為之陳述，除顯有不可
    信之情況外，得為證據，刑事訴訟法第159 條之1 第2 項定
    有明文。又現行刑事訴訟法對於詰問制度之設計，以同法第
    166 條以下規定之交互詰問為實踐，屬於人證調查證據程序
    之一環，與證據能力係指符合法律所規定之證據適格，而得
    成為證明犯罪事實存在與否之證據資格，性質上並非相同。
    偵查中檢察官為蒐集被告犯罪證據，訊問證人旨在確認被告
    嫌疑之有無及內容，與審判期日透過當事人之攻防，調查人
    證以認定事實之性質及目的，尚屬有別。偵查中訊問證人，
    法無明文必須傳喚被告使之得以在場，刑事訴訟法第184 條
    第2 項亦僅規定因發見真實之必要，得命證人與被告對質，
    是檢察官偵查中雖未命證人與被告對質，尚非違法。此項未
    經被告對質之被告以外之人於偵查中向檢察官所為之陳述，
    依刑事訴訟法第159 條之1 第2 項之規定，原則上屬於法律
    規定為有證據能力之傳聞證據，於例外顯有不可信之情況，
    始否定其得為證據（最高法院97年度台上字第3369號判決要
    旨參照）。次按，刑事訴訟法第159 條之1 明定檢察官於偵
    查程序取得被告以外之人所為陳述，除顯有不可信之情況者
    外，均有證據能力，得為證據。所謂「顯有不可信」之情況
    ，係指其不可信之情形，甚為顯著了然者，固非以絕對不須
    經過調查程序為條件，然須從卷證本身，綜合訊問時之外部
    情況為形式上之觀察或調查，即可發現，無待進一步為實質
    調查之情形而言。至被告等當事人、代理人、辯護人、輔佐
    人若主張其顯有不可信之情形者，本乎當事人主導證據調查
    原則，自應負舉證責任，否則，被告以外之人向檢察官所為
    之陳述，毋庸另為證明，即得作為認定被告犯罪之證據（最
    高法院96年度台上字第5684號判決要旨參照）。經查，被告
    丙○○、甲○○於偵查中轉換證人身分後向檢察官所為之證
    述雖亦屬被告以外之人於審判外之陳述，惟被告丁○○並未
    舉證說明被告丙○○、甲○○於偵查中由檢察官訊問時之外
    部情況有何「顯有不可信之情況」存在，揆諸上開說明，被
    告丙○○、甲○○於偵查中之證述，毋庸另為證明，即應認
    有證據能力。
貳、被告以外之人於審判外之陳述，雖不符刑事訴訟法第159 條
    之1 至第159 條之4 之規定，而經當事人於審判程序同意作
    為證據，法院審酌該言詞陳述或書面陳述作成時之情況，認
    為適當者，亦得為證據；當事人、代理人或辯護人於法院調
    查證據時，知有刑事訴訟法第159 條第1 項不得為證據之情
    形，而未於言詞辯論終結前聲明異議者，視為有前項之同意
    ，刑事訴訟法第159 條之5 定有明文。本件除被告甲○○於
    警詢之陳述對被告丁○○及丙○○、被告丙○○於警詢之陳
    述對被告丁○○，為傳聞證據，無證據能力外，其餘作為認
    定事實所引用審判外之相關供述證據（包含書面陳述），雖
    皆屬傳聞證據，惟公訴人、被告三人及其等辯護人於審判期
    日均表示無意見而不予爭執，亦未聲明異議，審酌上開證據
    資料製作時之情況，尚無違法不當及證明力明顯過低之瑕疵
    ，亦認為以之作為證據應屬適當，故揆諸前開規定認前揭證
    據資料均有證據能力。至其餘資以認定被告犯罪事實之非供
    述證據，亦查無有何違反法定程序取得之情形，均認具有證
    據能力，合先敘明。
乙、認定犯罪事實所憑證據及理由：
壹、被告丁○○部分：
一、訊據被告丁○○固坦承於97年4 月17日有轉讓四點五公克愷
    他命予被告丙○○，惟矢口否認有販賣愷他命予被告丙○○
    及甲○○之行為，辯稱：第一次在「黑澀會檳榔攤」給丙○○之愷他命並未拿錢，且重量沒有一百公克，丙○○只有要
    一點點，又97年4 月17日交給丙○○賣給甲○○的五百公克
    愷他命，是朋友寄放的，且係丙○○要賣給甲○○，價格亦
    是由丙○○決定的云云。
二、經查：
  (一)被告丁○○販賣愷他命予丙○○部分：
    此部分犯罪事實業據業據被告丙○○於警詢、偵查及本院審
    理時證述綦詳，此外並有如附表一編號(一)、(二)所示扣案之愷
    他命及其包裝袋可資佐證。而附表一編號(一)所示之白色晶體
    經送請內政部警政署刑事警察局鑑定結果，檢出第三級毒品
    愷他命成分，亦有該局鑑定書在卷可憑，足證被告丙○○為
    警查獲時所持有購自被告丁○○而尚未用畢，毛重九公克之
    白色晶體確係第三級毒品愷他命無誤。而被告丙○○與丁○○平日關係良好並無恩怨仇隙，且被告丙○○只有向被告丁○○購買毒品等情，業據被告丙○○於警詢時供承在卷，復
    參酌被告丙○○迭次於警詢、偵查及本院審理時，對其向被
    告丁○○購買一百公克愷他命之價額及數量及用餘後之重量
    等證述，前後一致，且語意、態度均堅決、肯定，是被告丙○○應無誣指被告丁○○販賣毒品及虛張數量之動機。再衡
    酌被告丁○○於97年4 月17日與被告甲○○完成五百公克愷
    他命交易後，為酬謝被告丙○○亦僅饋贈現金五千元及四點
    五公克愷他命，則被告丁○○於97年4 月上旬某日，在被告
    丙○○毫無建樹的情形下，豈有平白無故無償轉讓一百公克
    愷他命予被告丙○○之可能。復參酌被告丙○○之所以幫助
    媒介被告甲○○、丁○○買賣愷他命，係因被告丁○○有販
    售五百公克愷他命之能力，業據被告丙○○證述在案，且被
    告丁○○於97 年4月17日為警查獲當日，除已賣給被告甲○○之五百公克愷他命及轉讓予被告丙○○之四點五公克愷他
    命外，尚被查獲八百八十二點五公克之愷他命，依查扣數量
    之鉅，足認被告丁○○應係販賣愷他命之盤商，稽此益徵丙○○指述其向被告丁○○購買一百公克愷他命之證詞非虛。
    是以，被告丁○○所辯無償轉讓云云，要屬卸責之詞，不足
    採信。
  (二)被告丁○○販賣愷他命與被告甲○○之部分：
    1.被告丁○○於本院羈押訊問時供稱：我確實在17日那天以
      十四萬五千元的代價賣愷他命給甲○○，我自己拿了五千
      元給丙○○作為他的報酬，另還送一包愷他命給丙○○，
      但數量不多等語（見本院97年度聲羈字第282號卷第9頁）
      核與證人乙○○於本院審理時具結證稱：當天有看到丁○○不曉得從哪邊拿出一個綠色袋子，放在甲○○前面的桌
      上，甲○○當場將一包錢放在丁○○前面桌上，之後甲○○就把綠色袋子取走，丁○○就把這包錢拿走等語（見本
      院卷第169 頁），及被告丙○○於偵查與本院審理時以證
      人身分具結後詳述其向被告丁○○購買一百公克愷他命後
      ，因綽號「張霖」之女子委託伊代為尋找賣主，故伊即以
      附表一編號(八)、(九)所示之行動電話與被告丁○○、甲○○
      所有如附表一編號(四)、(六)所示之行動電話聯絡，講好以十
      四萬五千元價格購買五百公克愷他命，並約定於97年4 月
      17日在「黑澀會檳榔攤」交易；伊當天與乙○○一起到「
      黑澀會檳榔攤」二樓，丁○○拿出愷他命，甲○○試用後
      就從包包內拿錢出來，之後甲○○就把綠色袋子取走，丁○○就把這包錢拿走，伊送甲○○下樓後又回到「黑澀會
      檳榔攤」，丁○○就從甲○○給的錢當中抽出五千元，並
      用香菸盒外包裝的塑膠袋倒了一點愷他命給伊，伊就與乙○○一起離開等語（見偵查卷第37、38頁、第101 頁），
      暨被告甲○○於偵查中以證人身分具結後及本院羈押訊問
      時稱：其透過友人介紹而認識被告丙○○，再透過被告丙○○居中聯繫而向被告丁○○以十四萬五千元購買五百公
      克愷他命；賣家是丁○○（見偵查卷第10 4至105 頁；本
      院97年度聲羈字第282 號卷第8 頁）等語，均屬相符。此
      外，並有內政部警政署刑事警察局鑑定書、臺灣桃園地方
      法院97年3 月19日97年聲監字第158 號通訊監察書、通訊
      監察譯文在卷可稽，復有如附表一編號(一)、(二)、(四)至(十)所
      示之扣案之物可佐，足徵被告丁○○於本院行羈押訊問時
      之自白與事實相符，被告丁○○確係販賣愷他命與被告甲○○之人，堪認無訛。
    2.被告丁○○雖辯稱：賣給被告甲○○的五百公克愷他命，
      是朋友寄放的，且係丙○○要賣給甲○○，並非其所欲販
      賣云云，然查，被告丁○○於本院羈押訊問時所自白之犯
      行與證人乙○○、被告丙○○及甲○○之證述一致，顯見
      其於本院羈押訊問時所為之自白較為可採，且被告丁○○
      於本院審理時復又供稱：算我比較有權利處分這五百公克
      愷他命，丙○○沒有我同意不可以賣這五百公克愷他命，
      我有同意丙○○賣等語（見本院卷第220 至221 頁）足證
      被告丁○○上開辯解已難採信。且被告丁○○復供稱：在
      現場沒有問丙○○或甲○○到底是多少錢買這五百公克愷
      他命，也不關心售價，衡諸常情，若上開五百公克愷他命
      確係友人寄放，而被告丁○○卻又毫不關心售價及保管販
      賣所得之現金，將來如何對其友人交待，是被告丁○○所
      辯與常情不符，亦難令人信其辯詞為真。又被告甲○○於
      本院審理時雖證稱：伊遭查扣之五百公克愷他命係向被告
      丙○○購買，錢是交給丙○○云云，然被告甲○○於偵查
      中證稱：其所支付之十四萬五千元是用夾鍊袋裝成一捆，
      其中十萬元是用橡皮筋綁著，剩下的四萬五千元是散的等
      語（見偵查卷第104 頁）與被告丁○○於偵查中供稱：查
      獲時那些現金是塑膠袋裝著，十萬元好像是用橡皮筋綑著
      ，其他是散著等語（見偵查卷第110 頁）證人乙○○於本
      院審理時具結證稱：甲○○拿出一個透明有拉鍊的袋子，
      我看到是一包錢等語（見本院卷第169 頁）及被告丁○○
      及丙○○均供承被告丁○○於交易後有抽出其中五千元予
      被告丙○○等語，相互以析，顯見被告甲○○所交付之十
      四萬五千元，係由被告丁○○收受無訛，是被告甲○○於
      本院審理時所為之證述，尚無足為被告丁○○有利之證明
      ，故被告丁○○為出售五百公克愷他命予被告甲○○之人
      ，應堪認定。
  (三)被告丁○○轉讓愷他命與被告丙○○部分：
    此部分犯罪事實業據被告丁○○坦承不諱，核與被告丙○○
    於偵查及本院審理時之證述相符，並有內政部警政署刑事警
    察局鑑定書及附表一編號(一)、(二)所示之愷他命及其包裝袋、
    可資佐證，堪信被告丁○○之自白與事實相符。
  (四)綜上所述，本件被告丁○○所為賣出愷他命予被告丙○○、
    甲○○及轉讓愷他命予被告丙○○等犯行，均事證明確，堪
    以認定，應依法論科。
貳、被告甲○○部分：
    被告甲○○對其於上揭時、地，意圖營利而向被告丁○○販
    入第三級毒品愷他命之事實，業於警詢、偵查及本院羈押訊
    問與審理時均坦承不諱，並經證人乙○○於本院審理時、被
    告丙○○於偵查及本院審理時、被告丁○○於偵查與本院羈
    押訊問及審理時，證述綦詳，且有內政部警政署刑事警察局
    鑑定書、臺灣桃園地方法院97年3 月19日97年聲監字第 158
    號通訊監察書、通訊監察譯文在卷可稽，復有如附表一編號
    (一)、(二)及(四)至(十)所示之物扣案可資佐證，足認被告甲○○之
    自白與事實相符，本件事證明確，被告甲○○之犯行堪予認
    定，應依法論科。
參、被告丙○○部分：
    被告丙○○對其於上揭時、地，有幫助被告丁○○賣出、幫
    助被告甲○○販入第三級毒品之事實，業於警詢、偵查及本
    院審理時均坦承不諱，並經證人乙○○於本院審理時，及被
    告丁○○於偵查、本院羈押訊問與審理時，暨被告甲○○於
    偵查、本院羈押訊問與審理時證述綦詳，且有內政部警政署
    刑事警察局鑑定書、臺灣桃園地方法院97年3 月19日97年聲
    監字第158 號通訊監察書、通訊監察譯文在卷可稽，復有扣
    案如附表一編號(一)、(二)及(四)至(十)所示之物扣案可資佐證，堪
    認被告丙○○之自白堪認與事實相符，本件事證明確，被告
    丙○○之犯行堪予認定，應依法論科。
肆、論罪科刑部分：
一、被告丁○○：
  (一)查愷他命為毒品危害防制條例第2 條第2 項第3 款所稱之第
    三級毒品。而販賣毒品係政府嚴予查緝之違法行為，且每次
    買賣之價量，亦隨時按雙方關係之深淺、當時之資力、需求
    程度及對行情之認知等因素，機動調整，因之販賣之利得，
    除經被告坦承或有帳冊明確記載價量外，委難知其實情。是
    縱未查得販賣毒品所賺取之實際差價，但除別有事證，足認
    係按同一價格轉讓，確未牟利之情形外，尚難執此認其無營
    利之圖，致知過坦承者難辭重典，飾詞否認者反得逞僥倖，
    而失情理之平。再以現今警方雷厲查緝毒品，已使毒品不易
    取得且物稀價昂，而被告丁○○與丙○○、甲○○間並非親
    故至交，苟無利可圖，當無甘冒被取締移送法辦判處重刑之
    危險，而願以平價提供數量頗豐之毒品予被告丙○○、甲○○之理，是被告丁○○有從中賺取買賣價差牟利之意圖及行
    為，應屬合理之認定。核被告丁○○所為，係犯毒品危害防
    制條例第4 條第3 項之販賣第三級毒品罪及同條例第8 條第
    3 項之轉讓第三級毒品罪。被告丁○○上開二次販賣第三級
    毒品及一次轉讓第三級毒品之犯行，犯意各別，行為互殊，
    應分論併罰。爰審酌被告丁○○正值青壯之年，不思正途工
    作，竟鋌而走險從事販賣愷他命之行為，且本次查獲被告丁○○分別賣予被告丙○○、被告甲○○及轉讓予被告丙○○
    之愷他命，毛重高達六百零四點五公克（即100+500+4.5=
    604.5)，數量鉅大，若非司法警察及時查獲，恐將對國人身
    心健康造成嚴重戕害，兼衡其犯後仍矢口否認犯行，毫無悔
    悟之心等一切情狀，各量處如主文所示之刑，並定其應執行
    刑。
  (二)扣案如附表一編號(一)所示之第三級毒品愷他命（驗餘淨重一
    千三百九十七點八九公克）屬違禁物，不問屬於犯人與否，
    應依刑法第38條第1 項第1 款規定宣告沒收（最高法院96年
    度台上字第884 號判決意旨參照）；另鑑驗所耗損之第三級
    毒品愷他命，既已滅失，爰不另為沒收之諭知。又扣案如附
    表一編號(二)所示盛裝前開第三級毒品愷他命所用之包裝塑膠
    袋，有防止毒品裸露、散逸之功能，且既得與毒品分別鑑秤
    重量，與毒品即無難以析離而無法個別宣告沒收之情事（最
    高法院92年度台上字第911 號判決意旨參照）而該包裝袋係
    屬被告三人所有，且為供本案犯行所用之物；如附表一編號
    (三)至(五)所示扣案之物係被告丁○○所有供本件賣出、轉讓第
    三級毒品愷他命所用之物，業據被告丁○○供明在卷，均應
    依毒品危害防制條例第19條第1 項前段規定，併予宣告沒收
    ，且附表一編號(三)即被告丁○○賣出第三級毒品愷他命所得
    之現金因尚未扣案，如全部或一部不能沒收時，以被告戴俊
    中之財產抵償之。
  (三)扣案如附表二編號(一)至(六)所示之物，均非違禁物，且無證據
    證明與本件犯罪有何關聯，爰不予宣告沒收，併此敘明。
二、被告甲○○：
  (一)按販賣毒品罪，並不以販入後復行賣出為必要，只須以營利
    為目的，將毒品販入或賣出，有一於此，其犯罪即告成立，
    （最高法院91年度台上字第2048號判決意旨參照）。查被告
    甲○○向被告丁○○販入第三級毒品愷他命之初，既已有伺
    機轉售牟利之意圖，則被告甲○○基於營利之目的販入上開
    毒品，其販賣第三級毒品之構成要件已然完成，縱其販入後
    未及賣出前，即為警查獲，亦無礙於該罪之成立。核被告甲○○所為，係犯毒品危害防制條例第4 條第3 項之販賣第三
    級毒品罪。又被告甲○○所販入之五百公克愷他命雖非微量
    ，然念其年輕識淺，因貪圖販毒之利益而誤蹈法網，惟其於
    警查獲之初，能幡然悔悟主動交出愷他命，而得及時阻止巨
    量之愷他命流入市面，致使危害相對減輕，綜合其犯罪情狀
    以觀，倘科以最低法定刑即無期徒刑，仍屬過重而有情輕法
    重之憾，其犯罪情狀堪以憫恕，爰依刑法第59條之規定酌減
    其刑。爰審酌被告甲○○並無前科，有臺灣高等法院被告前
    案紀錄表在卷可按，且犯後能坦承犯行，顯有悔悟之心及其
    動機、目的、手段等一切情狀，量處如主文所示之刑。
  (二)扣案如附表一編號(一)所示之第三級毒品愷他命（驗餘淨重一
    千三百九十七點八九公克）屬違禁物，不問屬於犯人與否，
    應依刑法第38條第1 項第1 款規定宣告沒收（最高法院96年
    度台上字第884 號判決意旨參照）；另鑑驗所耗損之第三級
    毒品愷他命，既已滅失，爰不另為沒收之諭知。又扣案如附
    表一編號(二)所示盛裝前開第三級毒品愷他命所用之包裝塑膠
    袋，有防止毒品裸露、散逸之功能，且既得與毒品分別鑑秤
    重量，與毒品即無難以析離而無法個別宣告沒收之情事（最
    高法院92年度台上字第911 號判決意旨參照）而該包裝袋係
    屬被告甲○○所有，且為供本案犯行所用之物；附表一編號
    (六)、(七)所示扣案之物，均係被告甲○○所有供本件犯罪所用
    之物，業據被告甲○○供明在卷，均應依毒品危害防制條例
    第19條第1 項前段規定，併予宣告沒收。
三、被告丙○○：
  (一)按刑法上之幫助犯，係對於犯罪與正犯有共同之認識，而以
    幫助之意思，對於正犯資以助力，而未參與實施犯罪之行為
    者而言（最高法院75年度台上字第1509號、84年度台上字第
    5998號、88年度台上字第1270號判決要旨參照）是以，如未
    參與實施犯罪構成要件之行為，且出於幫助之意思提供助力
    ，即屬幫助犯，而非共同正犯。本案被告丙○○係為出賣人
    被告丁○○及買受人被告甲○○，居間傳遞交易愷他命之數
    量、金額等訊息，幫助被告丁○○、甲○○達成以上揭金額
    、數量買賣愷他命之合意，是其所為尚未參與實施販賣之犯
    罪構成要件行為，而僅應論以幫助犯。核被告丙○○所為，
    係犯刑法第30條第1 項、毒品危害防制條例第4 條第3 項之
    幫助賣出及幫助販入第三級毒品罪。被告丙○○以幫助之意
    思，參與構成要件以外之行為，為幫助犯，爰依刑法第30條
    第2 項規定，依正犯之刑減輕之。又其以一個幫助行為同時
    觸犯幫助被告丁○○賣出及幫助被告甲○○販入第三級毒品
    罪，係一行為觸犯數罪名之想像競合犯，應從重依幫助賣出
    第三級毒品罪論科。次按毒品危害防制條例第17條立法用意
    ，旨在鼓勵被告供出其所製造、運輸、販賣或持有之毒品來
    源，俾追究出該毒品之前手，以澈底清除毒品氾濫，故所謂
    「供出毒品來源」係指具體供出上游之毒品來源，以防止毒
    品之蔓延而言；茍供出毒品來源，因而破獲者，即應有減輕
    其刑規定之適用，至該毒品來源者應負製造、販賣、運輸、
    轉讓毒品罪責抑或前揭各罪之幫助犯等審判結果為何，即非
    所問（最高法院95年度台上字第489 號、97年度台上字第84
    號判決意旨參照）查被告丙○○於警詢時即已供出被告丁○○有販賣愷他命予伊及被告甲○○，並使警方循線查獲被告
    丁○○、甲○○及愷他命，及時阻止毒品之蔓延等情，業經
    本院查證屬實，揆諸上開說明，被告丙○○自得爰依毒品危
    害防制條例第17條之規定減輕其刑，以資鼓勵。爰審酌被告
    丙○○明知愷他命係經公告之第三級毒品，竟仍幫助被告丁○○、甲○○販賣，如流入市面，對國民身體健康及社會風
    氣不小，情節非屬輕微，惟斟酌其並無前科，有臺灣高等法
    院被告前案紀錄表在卷可按，且犯後能坦承犯行，態度良好
    及其犯罪之動機、品行與其因本案犯行所得之利益等一切情
    狀，量處如主文所示之刑。
  (二)扣案如附表一編號(一)所示之第三級毒品愷他命（驗餘淨重一
    千三百九十七點八九公克）屬違禁物，不問屬於犯人與否，
    應依刑法第38條第1 項第1 款規定宣告沒收（最高法院96年
    度台上字第884 號判決意旨參照）；另鑑驗所耗損之第三級
    毒品愷他命，既已滅失，爰不另為沒收之諭知。又扣案如附
    表一編號(二)所示盛裝前開第三級毒品愷他命所用之包裝塑膠
    袋，有防止毒品裸露、散逸之功能，且既得與毒品分別鑑秤
    重量，與毒品即無難以析離而無法個別宣告沒收之情事（最
    高法院92年度台上字第911 號判決意旨參照）而該包裝袋係
    屬被告丙○○所有，且為供本案犯行所用之物；附表一編號
    (八)至(十)所示之物，係被告丙○○所有供本件幫助賣出第三級
    毒品愷他命聯繫使用之物，業據被告丙○○供明在卷，均應
    依毒品危害防制條例第19條第1 項前段規定，併予宣告沒收
  (三)扣案如附表二編號(七)所示之物，均非違禁物，且無證據證明
    與本件犯罪有何關聯，爰不予宣告沒收，併此敘明。
據上論斷，應依刑事訴訟法第299條第1項前段，毒品危害防制條
例第4 條第3 項、第8 條第3 項、第17條、第19條第1 項，刑法
第11 條 前段、第30條、第55條、第59條、第51條第5 款、第38
條第1 項第1 款，刑法施行法第1 條之1 第1 項、第2 項前段，
判決如主文。
本案經檢察官周芝君到庭執行職務。
中    華    民    國    97    年    10    月    30    日
                  刑事第十二庭審判長法  官  魏于傑
                                    法  官  許雅婷
                                    法  官  李文娟
以上正本證明與原本無異。
如不服本判決，應於判決送達後10日內向本院提出上訴狀（應附
繕本），其未敘述上訴理由者，應於上訴期間屆滿後20日內補提
理由書狀於本院，上訴於臺灣高等法院。
                                    書記官  廖宜政
中    華    民    國    97    年    10    月    30    日
附錄本案論罪科刑法條全文：
毒品危害防制條例第4條
製造、運輸、販賣第一級毒品者，處死刑或無期徒刑；處無期徒
刑者，得併科新臺幣 1 千萬元以下罰金。
製造、運輸、販賣第二級毒品者，處無期徒刑或 7 年以上有期徒
刑，得併科新臺幣 7 百萬元以下罰金。
製造、運輸、販賣第三級毒品者，處 5 年以上有期徒刑，得併科
新臺幣 5 百萬元以下罰金。
製造、運輸、販賣第四級毒品者，處 3 年以上 10 年以下有期徒
刑，得併科新臺幣 3 百萬元以下罰金。
製造、運輸、販賣專供製造或施用毒品之器具者，處 1 年以上 7
年以下有期徒刑，得併科新臺幣 1 百萬元以下罰金。
前五項之未遂犯罰之。
毒品危害防制條例第8條
轉讓第一級毒品者，處 1 年以上 7 年以下有期徒刑，得併科新
臺幣 1 百萬元以下罰金。
轉讓第二級毒品者，處 6 月以上 5 年以下有期徒刑，得併科新
臺幣 70 萬元以下罰金。
轉讓第三級毒品者，處 3 年以下有期徒刑，得併科新臺幣 30 萬
元以下罰金。
轉讓第四級毒品者，處 1 年以下有期徒刑，得併科新臺幣 10 萬
元以下罰金。
前四項之未遂犯罰之。
轉讓毒品達一定數量者，加重其刑至二分之一，其標準由行政院
定之。
附表一：應沒收之物
┌──┬─────┬─────────────┬────────────┐
│編號│物      品│數                      量│備                    註│
├──┼─────┼─────────────┼────────────┤
│(一)  │白色晶體  │驗餘淨重合計1397.89公克   │扣案，均含第三級毒品愷他│
│    │          │                          │命成分，為被告丁○○、黃│
│    │          │                          │俊穎、丙○○所有        │
├──┼─────┼─────────────┼────────────┤
│(二)  │包裝塑膠袋│32個，總重約21.25 公克    │扣案，係編號(一)所示愷他命│
│    │          │                          │之包裝袋，為被告丁○○、│
│    │          │                          │甲○○、丙○○所有      │
├──┼─────┼─────────────┼────────────┤
│(三)  │現金      │35,000元                  │未扣案，為丁○○所有供販│
│    │          │                          │賣100 公克愷他命與丙○○│
│    │          │                          │所得之物                │
├──┼─────┼─────────────┼────────────┤
│(四)  │NOKIA牌行 │1支                       │扣案，內插有丁○○所有之│
│    │動電話    │                          │0000000000號行動電話門號│
│    │          │                          │SIM 卡1 張，為丁○○所有│
│    │          │                          │而供聯絡販出愷他命所用之│
│    │          │                          │物                      │
├──┼─────┼─────────────┼────────────┤
│(五)  │現金      │145,000元                 │扣案，為丁○○所有供販賣│
│    │          │                          │愷他命與甲○○所得之物  │
├──┼─────┼─────────────┼────────────┤
│(六)  │行動電話  │1 支                      │扣案，內插有被告甲○○所│
│    │          │                          │有0000000000號行動電話門│
│    │          │                          │號SIM 卡1 張，為被告黃俊│
│    │          │                          │穎所有供聯絡販入愷他命所│
│    │          │                          │用之物                  │
├──┼─────┼─────────────┼────────────┤
│(七)  │包裝袋    │1個                       │被告甲○○所有，為販入愷│
│    │          │                          │他命時所用之物          │
├──┼─────┼─────────────┼────────────┤
│(八)  │SHARP牌行 │1 支                      │扣案，內插有被告丙○○所│
│    │動電話    │                          │有0000000000號行動電話門│
│    │          │                          │號SIM 卡1 張，為被告鄧力│
│    │          │                          │雲所有供聯絡幫助被告戴俊│
│    │          │                          │忠賣出及幫助被告甲○○販│
│    │          │                          │入愷他命所用之物        │
├──┼─────┼─────────────┼────────────┤
│(九)  │NOKIA牌行 │1 支                      │內插有被告丙○○所有0939│
│    │動電話    │                          │808421號行動電話門號SIM │
│    │          │                          │卡1張，為被告丙○○所有 │
│    │          │                          │聯絡幫助被告丁○○賣出及│
│    │          │                          │幫助被告甲○○販入愷他所│
│    │          │                          │用之物                  │
├──┼─────┼─────────────┼────────────┤
│(十)  │現金      │5,000元                   │扣案，為被告丙○○幫助被│
│    │          │                          │告丁○○賣出愷他命予被告│
│    │          │                          │甲○○所得之物          │
└──┴─────┴─────────────┴────────────┘
附表二：不予沒收之物
┌──┬─────┬─────────────┬────────────┐
│編號│物      品│數                      量│備                    註│
├──┼─────┼─────────────┼────────────┤
│(一)  │SHARP牌行 │1支                       │扣案，內插有丁○○所有之│
│    │動電話    │                          │0000000000號行動電話門號│
│    │          │                          │SIM 卡1 張              │
├──┼─────┼─────────────┼────────────┤
│(二)  │NOKIA牌行 │1支                       │扣案，內插有丁○○所有之│
│    │動電話    │                          │0000000000號行動電話門號│
│    │          │                          │SIM 卡1 張              │
├──┼─────┼─────────────┼────────────┤
│(三)  │NOKIA牌行 │1支                       │扣案，內插有丁○○所有之│
│    │動電話    │                          │（大陸門號）號行動電話門│
│    │          │                          │號SIM 卡1 張            │
├──┼─────┼─────────────┼────────────┤
│(四)  │茶葉袋    │1個                       │扣案，為丁○○所有之物  │
├──┼─────┼─────────────┼────────────┤
│(五)  │束口袋    │1個                       │扣案，為甲○○所有之物  │
├──┼─────┼─────────────┼────────────┤
│(六)  │現金      │8,000 元                  │丁○○所有扣案之現金153,│
│    │          │                          │000 元，僅其中145,000 元│
│    │          │                          │為附表一編號(五)所示應沒收│
│    │          │                          │之物                    │
├──┼─────┼─────────────┼────────────┤
│(七)  │現金      │4,300 元                  │丙○○所有扣案之現金9,30│
│    │          │                          │0 元，僅其中5,000 元為附│
│    │          │                          │表一編號(十)所示應沒收之物│
└──┴─────┴─────────────┴────────────┘


司法院資訊處製作；財團法人民間司法改革基金會備份。
